Inventaris van het archief van de Stichting Landelijke Bezettingsschade, (1938) 1941-1945 en Stichting Beheer Landbouwgronden, 1946-1982 (1988)
Nationaal Archief, Den Haag
Ministerie van Landbouw en Visserij: Stichting Landelijke Bezettingsschade en Stichting Beheer Landbouwgronden
Stichting Landelijke Bezettingsschade
1938-1988
merendeel 1941-1982
L30
25.30 meter; 1081 inventarisnummers.
Normale geschreven, getypte en gedrukte documenten, geen bijzonderhandschriften. Tevens bevat het archief topografische kaarten.
Nationaal Archief, Den Haag
Ministerie van Landbouw en Visserij, Stichting Landelijke Bezettingsschade (SLB)
Ministerie van Landbouw, Stichting tot het Beheeren van Landbouwgronden, later Stichting Beheer Landbouwgronden (SBL)
Het archief bevat vergaderstukken, rapporten en jaarverslagen, stukken over de instelling van de SLB en de SBL en de opheffing van de SLB, financiële stukken, schaderegelingen en grondverwervingen, waaronder grondverwervingen in verband met de aanleg van tankwallen en tankgrachten (1943-1945), grondverwervingen i.v.m. de aanleg of uitbreiding van militaire vliegvelden en grondverwervingen i.v.m. de aanleg van militaire begraafplaatsen (vanaf 1945).
Archiefvorming
Geschiedenis van de archiefvormer
Geschiedenis van het archiefvormend orgaan
Op 20 oktober 1941 werd bij notariële akte opgericht de Stichting Landelijke Bezettings-schade (SLB) gevestigd te 's-Gravenhage, ten kantore van het Bureau Ontruiming van het Rijksbureau Voedselvoorziening in Oorlogstijd. De stichting stelde zich ten doel het regelen of behulpzaam zijn bij de regeling en de afwikkeling van landelijke bezettingsschade, volgens aanwijzing van het departement van Financiën. De stichting kon zich bovendien in bepaalde gevallen belasten met het afwikkelen van bezettingsschade aan niet-landelijke onroerende goederen.
Ter bereiking van haar doel was de stichting bevoegd:
onroerende goederen, voor zover het landelijke eigendommen betreft met bijbehorende bedrijfsinventaris, in eigendom te verkrijgen of zodanige goederen in administratie te nemen
de verkregen onroerende goederen te vervreemden en te bezwaren en zolang zij niet vervreemd zijn, die goederen te beheren
schulden aan te gaan en over te nemen
voorschotten te geven op de bijdragen in bezettingsschaden
alle handelingen te verrichten welke ter bereiking van het doel der stichting nuttig of nodig zijn.
De dagelijkse leiding van de stichting werd gevoerd door een directeur, die werd benoemd, geschorst en ontslagen door het bestuur en aan het bestuur verantwoording verschuldigd was.
De geldmiddelen die nodig waren ter bereiking van het doel verschafte de stichting zich:
door het verkrijgen van rentedragende of renteloze voorschotten uit 's Rijks schatkist
door de opbrengsten van de door haar in eigendom verkregen goederen
uit het batig saldo van de in administratie genomen goederen
door subsidies en dotaties.
Bij besluit van de secretaris-generaal van het departement van Financiën van 30 juni 1943 was de stichting aangewezen als een van de lichamen bedoeld in art. 5 van het Besluit op de Bezettingsschaden, die bevoegd waren bezettingsschaden af te wikkelen door vordering in eigendom op grond van het Algemeen Vorderingsbesluit 1940. Als gevolg van het te verwachten Besluit op de Materiële Oorlogsschaden 1945, zou bovengenoemd besluit van de secretaris-generaal vervallen worden verklaard. Bovendien zou hierbij het Besluit op de Bezettingsschaden vervallen, waardoor de SLB haar reden van bestaan verloor. Daarnaast maakte de wijze van inrichting van het bestuur voortbestaan in de toenmalige vorm ongewenst.
Rechtstreekse verkrijging in eigendom van onroerende goederen en het beheer daarvan door de staat, vertegenwoordigd door de Rijks Dienst Landbouwherstel, moest om praktische redenen voorkomen worden.
Zodoende werd bij beschikking van de minister van Financiën van 17 mei 1946 (nr. 208) de SLB opgeheven.
Bij akte van 28 maart 1946 werd in het leven geroepen de "Stichting tot het Beheeren van Landbouwgronden" (SBL), gevestigd ten kantore van de Rijksdienst voor Landbouwherstel, met als doelstelling het beheren, herstellen en verbeteren van landbouwgronden en de daarbij behorende opstallen, voor zover en gedurende de tijd, dat deze als gevolg van oorlogs-omstandigheden of ten behoeve van het herstel of de verbetering aan hun normale bestemming zijn of worden onttrokken en om te voorkomen dat de gronden een bestemming zouden krijgen in strijd met het algemeen belang.
In 1958 werd de naam van de stichting veranderd in Stichting Beheer Landbouwgronden (SBL), gevestigd te Utrecht, ten kantore van de Cultuurtechnische Dienst. De dagelijkse leiding werd gevoerd door een directie, benoemd, geschorst en ontslagen door het bestuur. In 1960 werden de statuten nogmaals aangepast waarbij de voorzitter of de plaatsvervangend voorzitter de stichting in en buiten rechte vertegenwoordigde.
Omstreeks 1977 waren er een aantal redenen om de statuten opnieuw aan te passen:
Het besluit van de minister van Landbouw en Visserij om de SBL met de ten uitvoerlegging van de regeling betreffende de beheersovereenkomsten te belasten
Het besluit van de regering om de aankoop van landbouwgronden ten behoeve van reservaatsvorming te doen geschieden door de SBL
De nieuwe wettelijke bepalingen ten aanzien van stichtingen in het nieuwe Burgerlijk Wetboek
De veranderde positie van voor overheidsstichtingen werkzame personen op grond van de nieuwe Pensioenwet en de opvattingen van de pensioenraad terzake.
Volgens de op 26 mei 1977 vastgestelde statuten had de stichting als doel: bevordering van het uit oogpunt van algemeen belang meest gewenste gebruik van grond. Daarnaast was de stichting belast met de uitvoering van de Beschikking beheersovereenkomsten. Deze beschikking bevat de uitgangspunten voor het stelsel van beheerregelingen, waarbij boeren in zogenaamde beheer- en reservaatgebieden door het afsluiten van beheerovereenkomsten een vergoeding ontvangen voor het mede op doeleinden van natuur- en landschapsbeheer richten van de agrarische bedrijfsvoering. Andere taken van de SBL betroffen de uitvoering van de Grondbankregeling en de Bergboerenrichtlijn.
Als gevolg van een gewijzigde opzet als neergelegd in de Wet Agrarisch Grondverkeer, werd de SBL per 1 januari 1983 opgeheven en werden alle taken overgenomen door het Bureau Beheer Landbouwgronden.
Overzicht van bestuursleden
1946-1951 ir. C. Staf
1951-1961 ir. A.W. v.d. Plassche
1961-1971 ir. J.W. Wellen
1971-1976 ir. S. Herweijer
1976-1983 dr. W.M. Otto
1946-1950 mr. G van Setten
1950-1954 A.C.M. Deurloo
1954-1955 mr. H.C.P. Korte
1956-1958 A.C.M. Deurloo
1959-1971 ir. S. Herweijer
1971-1976 ir. J.M. Koopman
1976-1980 drs. G. van der Lely
1980-1983 K. Wassenaar
1946 ir. J. Sevenster
ir. J.W. Hudig
1946-1952 ir. S. Herwijer
1952-1956 mr. R.A. v.d. Wall Bake
1956-1971 ir. S. Herwijer
1971-1976 ir. J.M. Koopman
1976-1980 drs. G. van der Lely
1980-1983 K. Wassenaar
Voor een overzicht van leden en adviserende leden, zie inventarisnummer 55.
Geschiedenis van het archiefbeheer
Het archief was ingedeeld volgens een code gebaseerd op de uit te voeren taken van de betreffende stichtingen. De dossiervorming geschiedde per object en daarbinnen facetsgewijs. Daar waar bij de administratie de behoefte werd gevoeld voor een andere indeling werd deze gevolgd.
Het archief werd herhaalde malen verplaatst en omgedoosd, wat de conditie van de archiefbescheiden geen goed heeft gedaan.
De verwerving van het archief
Overbrenging van een overheidsarchief
Inhoud en structuur van het archief
MAISAO-WOTAP; 2.11
Inhoud
Alle bezettingsschade moest bij het Bureau van de Algemeen Gemachtigde voor de Oorlogs- en Defensieschade worden aangemeld. De niet-agrarische gevallen werden door de verschillende Schade-enquêtecommissies behandeld.
De agrarische gevallen kwamen bij de SLB terecht. De archiefbescheiden bevatten gegevens over vorderingen, gedaan door de Duitsers tijdens de oorlogsperiode, ten behoeve van het aanleggen van vliegvelden, kampen voor gedetineerden en voor personeel van vliegvelden, tankgrachten en -vallen en het onder water zetten van land. Voor deze vorderingen werden door de Duitsers aan de benadeelden geen vergoedingen betaald.
Verder bevat het archief bescheiden over de volgende zaken:
de overgave van vorderingen gedaan door de SLB aan de SBL
vorderingen gedaan door de SBL ten behoeve van herstelwerkzaamheden, het herinrichten en het opheffen van vliegvelden
het vorderen van grond en de ruilverkaveling als gevolg van herstelwerkzaamheden van aangelegde tankvallen en -grachten en onderwaterzetting
het vorderen van grond voor de aanleg van militaire begraafplaatsen.
In de dossiers bevinden zich veel kaarten, die een overzicht geven van de vorderingen die zijn gedaan tijdens en na de oorlog.
Ordening van het archief
De omvang van het archief bedraagt 28,12 meter.
Aanwijzingen voor de gebruiker
Openbaarheidsbeperkingen
Deels openbaar, deels beperkt openbaar (A).
Materiële beperkingen
Het archief kent geen materiële beperkingen.
Aanvraaginstructie
Openbare archiefstukken kunnen online worden aangevraagd en gereserveerd. U kunt dit ook via de terminals in de studiezaal van het Nationaal Archief doen. Om te kunnen reserveren dient u de volgende stappen te volgen:
U maakt een profiel aan op www.gahetna.nl, en logt vervolgens in
Via de archiefinventaris (alleen de beschrijvingen met rode nummers) selecteert u het gewenste archiefstuk door op de knop 'Reserveren' te klikken
In het volgende scherm geeft u aan op welke dag u het archiefstuk wilt inzien
Indien u zich bevindt in de studiezaal en een tafelnummer heeft ontvangen kunt u dit nummer vermelden. Als u geen tafelnummer heeft kunt u tafelnummer 777 laten staan
Vervolgens bevestigt u uw reservering door deze te versturen.
Verwant materiaal
Beschikbaarheid van kopieën
Beschrijving van de series en archiefbestanddelen
- STUKKEN VAN ALGEMENE AARD, 1
  - Kabinetsagenda, agendanummers 1-268, 1943-1955; 1; 1 pak
  - Vergaderstukken, 1.1
    - Bestuur, 1.1.1
      - Vergaderstukken van bestuursvergaderingen, 1946-1982; 2-21; 20 pakken
        - 1946 jan.-1960 juni, 2
        - 1960 sep.-1963 okt., 3
        - 1964 jan.-1967 dec., 4
        - 1968 jan.-1969 sep., 5
        - 1970 feb.-1971 dec., 6
        - 1972 feb.-1973 mei, 7
        - 1973 juni-1974 jan., 8
        - 1974 apr.-1975 juni, 9
        - 1975 sep.-1976 sep., 10
        - 1976 dec.-1977 apr., 11
        - 1977 mei-1978 sep., 12
        - 1978 dec.-1979 sep., 13
        - 1979 okt.-1980 mrt., 14
        - 1980 apr.-okt., 15
        - 1980 nov.-1981 apr., 16
        - 1981 mei-juni, 17
        - 1981 sep.-dec., 18
        - 1982 jan.-apr., 19
        - 1982 juni-okt., 20
        - 1982 nov.-dec., 21
      - Bestuursbesluiten, 1978-1982; 22-24; 3 omslagen
        - Bestuursbesluiten, 22
        - Aanvullingen op de bestuursbesluiten, 23
        - Gezamenlijke bestuursbesluiten van de SBL en de Stichting Ontwikkelings- en Saneringsfonds, 24
      - Register op de behandelde onderwerpen in de bestuursvergaderingen 1976-1983, 25; 1 omslag
    - Inspecteurs, 1.1.2
      - Vergaderstukken van inspecteursvergaderingen, 1949-1951; 26; 1 omslag
      - Vergaderstukken van de Inspectie Grondzaken, 1969-1975; 27-28; 2 pakken
        - 01e-09e vergadering 1969-1973, 27
        - 10e-16e vergadering 1974-1975, 28
    - Rentmeesters, 1.1.3
      - Vergaderstukken van rentmeestervergaderingen, 1972-1976; 29-30; 2 pakken
        - 1972-1973, 29
        - 1974-1976, 30
  - Rapporten en verslagen, 1.2
    - Rapporten (twee wekelijks) betreffende bijzondere werkzaamheden van de afdeling Eigendom en Beheer, 1946-1953; 31; 1 omslag
    - Jaarverslagen, 1948-1982; 32-33; 2 pakken
      - 1948-1956, 32
      - 1975-1982, 33
    - Maandverslagen over de maanden juli-september inzake de werkzaamheden van de Inspectie Limburg, 1949; 34; 1 omslag
    - Stukken betreffende verslagen van de inspecties ten behoeve van de totstandkoming van het jaarverslag, 1949-1958; 35; 1 omslag
    - Verslag van de werkzaamheden van de afdeling Bezettingsschaden over de jaren 1941-1949, 1950; 36; 1 omslag
- STUKKEN BETREFFENDE AFZONDERLIJKE ONDERWERPEN, 2
  - Organisme, 2.1
    - Instelling en ontwikkeling, 2.1.1
      - Oprichtingsakte van de Stichting Landelijke Bezettingsschade (SLB), 1941; 37; 1 omslag
      - Oprichtingsakte van de 'Stichting tot het Beheeren van Landbouwgronden' (SBL), 1946; 38; 1 stuk
      - Stukken betreffende de opheffing van de SLB, 1946-1949; 39; 1 omslag
      - Richtlijnen over doel en werkwijze van de SBL, 1949; 40; 1 stuk
      - Stukken betreffende het wijzigen van de stichtingsakte SBL van 1946, 1951-1952; 41; 1 omslag
      - Stukken betreffende het wijzigen van de stichtingsakte van 1952, waarbij de naam "Stichting tot het Beheeren van Landbouwgronden" wordt gewijzigd in "Stichting Beheer Landbouwgronden", 1955-1959; 42; 1 omslag
      - Stukken betreffende het wijzigen van de stichtingsakte van 1958 betreffende de wijze van vertegenwoordiging van de SBL in en buiten rechte, 1958-1960; 43; 1 omslag
      - Verslag van de werkzaamheden van de SBL als vorderend lichaam over de jaren 1946-1961, 44; 1 deel
      - Stukken betreffende de inschrijving in het Openbaar Centraal Stichtingenregister, later bij de Kamer van Koophandel, 1965-1978; 45; 1 omslag
      - Informatiebulletin inzake doel, werkwijze en organisatie van de SBL, met aanvullingen, 1968-1970; 46; 1 omslag
      - Notitie inzake de verhouding tussen de Centrale Cultuurtechnische Commissie en de Stichting Beheer Landbouwgronden, 1969; 47; 1 stuk
      - Stukken betreffende de invulling van de voorzittersfunctie, 1975-1976; 48; 1 omslag
      - Stukken betreffende het geven van last en volmacht aan de secretaris van het stichtingsbestuur, 1976-1979; 49; 1 omslag
      - Stukken betreffende de statutenwijziging van de SBL, 1977; 50; 1 omslag
      - Voorlichtingsbrochure 'Wat doet de SBL', 1980; 51; 1 stuk
      - Stukken betreffende de opheffing van de SBL per 31 december 1982, 1982-1983; 52-54; 1 omslag en 2 stukken
        - Het aangaan van verplichtingen vanwege de opheffing 1982, 52
        - Persbericht 1982, 53
        - Algemene aangelegenheden 1982-1983, 54; omslag
      - "Stichting Beheer Landbouwgronden 1946-1982, een overzicht van 37 jaar activiteit in het landelijk gebied", 1983; 55; 1 deel
    - Beheer, 2.1.2
      - Stukken betreffende de inrichting van de administratie, 1944-c. 1947; 56; 1 omslag
      - Stukken betreffende vaststelling van de richtlijnen ten aanzien van de organisatie, werkwijze en uitvoering van de SBL, 1956-1975; 57; 1 pak
      - Stukken betreffende het wijzigen van de richtlijnen ten aanzien van het afbreken van gebouwen op SBL-eigendommen, 1958-1968; 58; 1 omslag
      - Stukken betreffende een onderzoek naar de mogelijkheden tot het verzekeren van opstallen in beheer bij de SBL, 1958-1973; 59; 1 omslag
      - Stukken betreffende de invoering van de nieuwe beheersadministratie, 1967-1968; 60; 1 omslag
      - Stukken betreffende archiefaangelegenheden, 1976-1988; 61-62; 2 omslagen
        - Overname- en vernietigingsverklaringen van archiefbescheiden 1976-1977, 61
        - Vernietiging van archiefbescheiden 1979-1988, 62
          Met verklaringen van vernietiging
      - Stukken betreffende de benoeming van leden en plaatsvervangende leden van de adviescommissies in de provincies in het kader van de totstandkoming van beheersovereenkomsten, 1978-1980; 63; 1 omslag
    - Financiën, 2.1.3
      - Financiële verslagen over de periode 1941-1975, 1941-1976; 64-66; 3 pakken
        - 1941-1951, 64
        - 1952-1964, 65
        - 1965-1975, 66
      - Stukken betreffende de financiële verantwoording aan het Ministerie van Financiën, 1942-1949; 67; 1 omslag
      - Stukken betreffende verificatie van de grootboekinschrijvingen, 1946-1957; 68-70; 3 omslagen
        - Recapitulatiestaten van verleende schadeloosstellingen wegens vordering van onroerende groederen op grond van art. 5 van het Besluit op de Bezettingsschaden 1946-1957, 68
        - Verificatielijsten inzake schadevergoedingen 1949-1953, 69
        - Lijsten ten behoeve van de Rijksdienst voor Landbouwherstel betreffende de verificatieformulieren 1950, 70
      - Stukken betreffende behandeling van het verzoek van het Centraal Bureau voor de Statistiek (CBS) tot het verstrekken van financiële gegevens, 1949; 71; 1 omslag
      - Stukken betreffende het vaststellen van voorschriften voor de boekhouding ten behoeve van de invordering van pachtdebiteuren, 1949; 72; 1 omslag
      - Stukken betreffende een reactie op de opmerkingen van de Algemene Rekenkamer over het aanleggen van ongelijke maatstaven bij vergoeding van oorlogsschade, 1949-1950; 73; 1 omslag
      - Stukken betreffende de controle van de administratie over de boekjaren 1949-1963 en 1977-1978 door de Algemene Rekenkamer, 1949-1981; 74; 1 omslag
      - Stukken betreffende de controle van de jaarrekeningen door de Accountantsdienst van het Ministerie van Landbouw en Visserij over de periode 1941-1982, 1949-1983; 75-77; 2 pakken en 1 omslag
        - 1941-1965, 75
        - 1966-1976, 76; omslag
        - 1978-1982, 77
      - Begrotingen, met overzichten van maandelijkse uitgaven en ontvangsten, 1954-1973; 78-79; 2 omslagen
        - 1954-1959, 78
        - 1960-1973, 79
      - Stukken betreffende de controle op het financieel beheer door de minister van Financiën via de directie Financiële en Materiële Zaken, 1962-1980; 80; 1 omslag
      - Stukken betreffende het verlenen van goedkeuring door de minister van Landbouw en Visserij van de aankoopbegrotingen 1980-1983, 1979-1982; 81; 1 omslag
    - Dienstvoorschriften, 2.1.4
      - Stukken betreffende machtigingen, beschikkingen en richtlijnen voor het personeel, 1941-1950; 82; 1 omslag
      - Concept-instructie voor de directie, 1946; 83; 1 stuk
      - Stukken betreffende het verlenen van volmachten aan personeelsleden, 1948-1971; 84; 1 omslag
      - Bundel Richtlijnen, Instructies en Mededelingen (RIEM) van de Rijksdienst voor Landbouwherstel, 1949; 85; 1 omslag
      - Administratieve richtlijnen ten behoeve van de inspecties, 1949-1952; 86; 1 omslag
      - Richtlijnen aan de inspecties betreffende de verificatieregeling, 1949-1953; 87; 1 omslag
      - Stukken betreffende de totstandkoming van de richtlijn 'Schadeloosstelling na vordering waarbij sprake is van zelfcompensatie', 1950; 88; 1 omslag
      - Stukken betreffende de totstandkoming van een dienstvoorschrift betreffende het in rekening brengen van ongedekte vaste lasten bij een pachter met eigen bedrijfsgebouwen, 1950; 89; 1 omslag
      - Stukken betreffende het adviseren van de Inspectie Limburg inzake wijzigingen van het IIIA formulier (onteigeningsschadevergoeding), 1950; 90; 1 omslag
      - Instructies aan de inspecteurs voor het correct invullen van taxatie- en schadeloosstellingsrapporten, 1952; 91; 1 omslag
      - Stukken betreffende de totstandkoming van de ontwerp-instructie voor het administratief beheer van gronden in ruilverkavelingsgebieden, 1957-1958; 92; 1 pak
      - Circulaires met instructies aan hoofden van dienst in de Provinciale Directies en hoofdingenieurs-directeuren voor de Landinrichting, 1970-1975; 93; 1 omslag
  - Taak, 2.2
    - Beleid en regelgeving omtrent grondverwervingen en schadeloosstellingen, 2.2.1
      - Stukken betreffende het verzoek van de SBL aan de minister van Financiën om kwijtschelding van het Registratierecht, 1945-1971; 94; 1 omslag
      - Concept-nota aan het Ministerie van Financiën, afdeling Economische en Sociale Zaken, betreffende het toekennen van schadeloosstellingen vanwege de aanleg van wegen, 1946; 95; 1 stuk
      - Stukken betreffende het aflopen van de Algemene Vorderingsmachtiging en de daardoor benodigde bijzondere machtigingen, 1946-1949; 96; 1 omslag
      - Stukken betreffende een voorstel aan de Inspecties Overijssel, Friesland, Drenthe en Noord-Brabant inzake het opstellen van een verklaring voor de toekenning van een directe schadeloosstelling bij vordering, 1947-1948; 97; 1 omslag
      - Stukken betreffende plannen voor herbebossing op grond waar bos is verloren gegaan door oorlogshandelingen, 1947-1948; 98; 1 omslag
      - Stukken betreffende het opnemen van een nieuw artikel in de Wet op de Materiële Oorlogsschaden, 1947-1949; 99; 1 omslag
      - Stukken betreffende de totstandkoming van een instructie voor taxatie-deskundigen en een voorstel betreffende schadeloosstellingen, 1948; 100; 1 omslag
      - Stukken betreffende wijziging en uitbreiding van de richtlijnen inzake de vaststelling van de verkoopwaarde van het gevorderde onroerend goed op datum van vordering in eigendom en vergoeding voor inkomensschade, 1948; 101; 1 omslag
      - Stukken betreffende de totstandkoming van verpachtingsvoorwaarden voor gevorderde grond, 1948-1954; 102; 1 omslag
      - Stukken betreffende richtlijnen voor vorderingen van eigendom en de gevolgen daarvan ten aanzien van hypotheken, 1949; 103; 1 omslag
      - Mededeling nr. 469 SBL inzake de administratieve controle op de kadastrale kaarten, 1950; 104; 1 stuk
      - Stukken betreffende de aanscherping van de richtlijn 'Overeenstemming pachter-verkoper bij verkoop van gevorderde gronden aan de voormalige eigenaar', 1950; 105; 1 omslag
      - Stukken betreffende de opheffing van het Algemeen Vorderingsbesluit 1940, 1950; 106; 1 omslag
      - Stukken betreffende de toekenning van bedrijfsschadevergoeding en de onbillijkheid daarvan voor de pachters in verband met de willekeurige keuze van de vorderingsdatum (Artikel 88, Pachtbesluit 1941 en de artikelen 40-49, Onteigeningswet), 1950; 107; 1 omslag
      - Stukken betreffende het verlenen van toestemming door de minister van Financiën voor toekenning van volledige bedrijfsschadevergoeding voor pachters die bij de vordering minder dan 1 jaar pacht hebben (artikelen 40 t/m 49 van de Onteigeningswet en artikel 88 van het Pachtbesluit 1941), 1950; 108; 1 omslag
      - Stukken betreffende richtlijnen aan de Inspectie Overijssel inzake aflopende pacht tijdens bezetting, minder dan een jaar pacht op datum van vordering, compensatie en belasting, 1950; 109; 1 omslag
      - Stukken betreffende het verlenen van een vergoeding wegens ter zake van onteigening meer verschuldigde belasting, 1950-1952; 110; 1 omslag
      - Brief aan de Centrale Commissie Onteigeningsvergoedingen over een concept schrijven aan het Ministerie van Financiën inzake schade door opheffing van openbaarheid van wegen, 1951; 111; 1 stuk
      - Stukken betreffende vaststelling van het rentepercentage ten behoeve van schadeloosstellingen bij vorderingen volgens het Algemeen Vorderingsbesluit 1940, 1952-1954; 112; 1 omslag
      - Stukken betreffende de gevolgen voor de SBL van de inwerkingtreding van de Wet op de Vervreemding van Landbouwgronden, 1953-1955; 113; 1 omslag
      - Stukken betreffende vaststelling van het te voeren aankoopbeleid, 1955-1982; 114; 1 pak
      - Stukken betreffende het wijzigen van de richtlijnen ten aanzien van het verhuren van opstallen, 1957-1975; 115; 1 omslag
      - Stukken betreffende de ontwikkeling van het verkoopbeleid, 1957-1977; 116; 1 pak
      - Advisering aan de minister van Landbouw en Visserij over het rapport van de Commissie van advies inzake het kolonisatiebeleid van nieuwe domeingronden, aangeduid als Commissie Hofstee, 1959; 117; 1 stuk
      - Stukken betreffende het wijzigen van de richtlijnen ten aanzien van de regelingen bij openbare verkoop van SBL-panden, 1960-1981; 118; 1 omslag
      - Stukken betreffende vaststelling van het aankoopbeleid na het vervallen van de Wet op de Vervreemding van Landbouwgronden, 1962; 119; 1 omslag
      - Stukken betreffende de ontwikkeling van de Algemene Voorwaarden bij aan- en verkopen, 1965-1970; 120; 1 pak